臺灣屏東地方法院刑事判決　　　　　　　100年度訴字第842號
公　訴　人　臺灣屏東地方法院檢察署檢察官
被　　　告　張吉廷
上列被告因違反毒品危害防制條例案件，經檢察官提起公訴（
100 年度毒偵字第743 號），嗣因被告就被訴事實為有罪之陳述
，經合議庭裁定由受命法官獨任適用簡式審判程序審理，本院判
決如下：
    主  文
張吉廷施用第一級毒品，累犯，處有期徒刑拾月。
    事  實
一、張吉廷前於民國92年間，因施用毒品案件，經裁定送觀察、
    勒戒後，認有繼續施用毒品傾向，再經裁定送強制戒治，嗣
    因強制戒治已滿6 月，經評定戒治處遇成效合格，無繼續強
    制戒治之必要，而於93年5 月27日停止戒治執行完畢釋放。
    復於上揭強制戒治執行完畢釋放後5 年內之94、95年間，因
    施用毒品案件，分別經法院判處有期徒刑9 月、5 月，應執
    行有期徒刑1 年確定；及判處有期徒刑1 年、6 月，應執行
    有期徒刑1 年5 月確定，上開2 案件嗣經減刑及接續執行，
    於97年2 月26日假釋出監並付保護管束，迄97年3 月10日保
    護管束期滿未經撤銷，其未執行之刑，以已執行論。詎猶不
    知悔改，明知海洛因及甲基安非他命分屬第一、二級毒品，
    不得持有及施用，仍基於施用第一、二級毒品之犯意，於99
    年11月12日20時許，在臺南市○○區○○路13巷17弄3 號住
    處內，以將海洛因及甲基安非他命同時置入玻璃管內燒烤後
    吸食之方式，同時施用海洛因及甲基安非他命1 次。嗣於99
    年11月13日，因其為毒品列管人口，經警帶回警局後，張吉
    廷於警員尚未有具體證據足認其有為上開施用毒品行為前，
    即已先行承認有為本件施用海洛因、甲基安非他命之行為，
    經警徵得其同意後採尿送驗，結果檢出嗎啡及甲基安非他命
    陽性反應，始知悉上情。
二、案經臺南市政府警察局第四分局報告臺灣臺南地方院檢察署
    檢察官呈請臺灣高等法院檢察署檢察長核轉臺灣高雄地方法
    院檢察署，再由該署呈請臺灣高等法院檢察署檢察長核轉臺
    灣屏東地方法院檢察署檢察官偵查起訴。
    理  由
一、按本件被告所犯係死刑、無期徒刑、最輕本刑為3 年以上有
    期徒刑以外之罪，其於準備程序就被訴事實為有罪之陳述，
    經受命法官告知簡式審判程序之旨，並聽取其與公訴人之意
    見後，合議庭認無不得或不宜改依簡式審判程序進行之情事
    ，依刑事訴訟法第273 條之1 第1 項、第284 條之1 規定，
    裁定本件由受命法官獨任進行簡式審判程序，合先敘明。
二、上揭犯罪事實，業據被告於本院審理中坦承不諱，此外並有
    臺南市警察局第四分局尿液編號及年籍對照表、長榮大學尿
    液檢驗確認報告各1 紙，足認被告前揭自白與事實相符，本
    案事證明確，被告犯行堪以認定。
三、次查依卷附99年11月13日之警詢筆錄可知，在警員尚未有具
    體證據（如尿液初驗報告等）足認被告有為事實欄所述施用
    毒品行為前，被告已主動先向警方表示確有於事實欄所述時
    地有施用海洛因及甲基安非他命之犯行，故就被告本案施用
    第一、二級毒品犯行部分，被告所為均應符合刑法第62條前
    段自首之規定，並予述明（被告警詢雖稱海洛因及甲基安非
    他命係分別施用，嗣後則改稱同時施用，但此並不影響其行
    為符合自首之認定）。
四、次查93年修正施行之毒品危害防制條例就施用毒品者，祇於
    「初犯」及「5 年後再犯」二種情形，有其追訴條件之限制
    ，即須於初犯經觀察、勒戒或強制戒治釋放後，5 年內均無
    施用毒品之行為，始能認其前所實施之觀察、勒戒或強制戒
    治已足遮斷毒癮，而得於5 年後再犯時，再予適用初犯之規
    定，重行觀察、勒戒等程式。倘5 年內已經再犯，被依法追
    訴處罰，縱其第3 次（或第3 次以上）施用毒品之時間在初
    犯釋放5 年以後，即與「5 年後再犯」之情形有別，且因已
    於「5 年內再犯」，顯見其再犯率甚高，原實施觀察、勒戒
    或強制戒治，已無法收其實效，而無5 年戒斷期之存在，自
    無再經觀察、勒戒及強制戒治之必要，應由檢察官逕行起訴
    （最高法院95年度台非字第59號、第65號判決意旨、95年度
    第7 次刑庭會議決議意旨參照）。查被告曾因施用毒品案件
    ，經裁定送觀察、勒戒後，認有繼續施用毒品傾向，再經裁
    定送強制戒治，嗣因強制戒治已滿6 月，經評定戒治處遇成
    效合格，無繼續強制戒治之必要，而於93年5 月27日停止戒
    治執行完畢釋放；復於上揭強制戒治執行完畢釋放後5 年內
    之94、95年間，因施用毒品案件，分別經法院判處有期徒刑
    9 月、5 月，應執行有期徒刑1 年確定；及判處有期徒刑1
    年、6 月，應執行有期徒刑1 年5 月確定等，有臺灣高等法
    院被告前案紀錄表、臺灣高等法院在監在押全國紀錄表等在
    卷足參，則被告於前案經觀察勒戒執行完畢後，於5 年內已
    經再犯，雖本案施用毒品之時間在初犯釋放5 年後，惟被告
    既已先於「5 年內再犯」，顯見其再犯率甚高，原實施觀察
    勒戒等已無法收其實效，而無5 年戒斷期之存在，參諸前揭
    判決及決議意旨，自無再經觀察勒戒及強制戒治之必要，本
    院自應依法就被告本次施用毒品之犯行予以論罪科刑。
五、查海洛因、甲基安非他命分屬毒品危害防制條例第2 條第2
    項第1 、2 款所規定之第一、二級毒品，不得持有及施用，
    核被告所為，係犯核被告所為，係犯毒品危害防制條例第10
    條第1 項之施用第一級毒品罪及同條第2 項之施用第二級毒
    品罪。被告施用前之持有第一級毒品及第二級毒品之低度行
    為，分別為其施用第一級毒品與第二級毒品之高度行為所吸
    收，均不另論罪。被告係以將毒品海洛因及甲基安非他命同
    時放入玻璃管內再點火燃燒之方式，同時施用第一級毒品海
    洛因及第二級毒品甲基安非他命，故係以一行為同時觸犯毒
    品危害防制條例第10條第1 項施用第一級毒品罪及同條第2
    項施用第二級毒品罪，為想像競合犯，應從較重之施用第一
    級毒品罪處斷（起訴書雖稱依被告警詢自白，就海洛因及甲
    基安非他命部分，被告應係分別施用云云，惟此除被告警詢
    自白外，並無其他積極證據足可為此認定。而前開長榮大學
    尿液檢驗確認報告中被告尿液之嗎啡濃度雖甲基安非他命為
    低，但若被告加入海洛因之重量明顯低於甲基安非他命之重
    量並同時施用，非無可能出現如此檢驗結果，故本院依罪疑
    有利被告原則，仍認被告係以一行為同時施用海洛因及甲基
    安非他命）。被告有上揭犯罪事實欄所述經有期徒刑宣告及
    執行完畢之情形，此有前開臺灣高等法院被告前案紀錄表可
    按，被告於有期徒刑執行完畢後5 年以內故意再犯本件為有
    期徒刑以上之罪（僅論以施用第一級毒品罪），構成累犯，
    應依刑法第47條第1 項規定予以加重其刑。另被告本案施用
    毒品行為，如上所述符合自首規定，故本院依法均予減輕其
    刑。被告上開施用毒品犯行，同時有加重及減輕事由，依刑
    法第71條第1 項規定，應先加後減。爰審酌被告施用毒品行
    為於本質上係屬自我戕害行為，反社會性之程度應屬較低；
    惟施用毒品，不僅足以戕害其個人身心，且極易滋生其他犯
    罪，惡化治安甚重，嚴重損及公益，且被告前經觀察勒戒、
    強制戒治、徒刑之執行助其戒除毒品，仍再為本案施用第一
    、二級毒品犯行，顯見其不思悔改，自制力亦顯不佳，上開
    施用毒品犯行並構成累犯應予加重，惟念其犯後即能坦承犯
    行，及上開施用毒品犯行符合自首予以減輕，並兼衡其素行
    、經濟狀況、智識程度等一切情狀，量處如主文所示之刑，
    以資懲儆。
據上論斷，應依刑事訴訟法第273 條之1 第1 項、第284 條之1
、第299 條第1 項前段，毒品危害防制條例第10條第1 項、第2
項，刑法第11條前段、第55條、第47條第1 項、第62條前段，判
決如主文。
本案經檢察官劉昀到庭執行職務。
中    華    民    國   100    年    7     月    29    日
                  刑事第二庭    法  官  黃紀錄
以上正本證明與原本無異。
如不服本判決應於收受判決後10日內向本院提出上訴書狀，並應
敘述具體理由；其未敘述上訴理由者，應於上訴期間屆滿後20日
內向本院補提理由書（均須按他造當事人之人數附繕本）「切勿
逕送上級法院」。
中    華    民    國   100    年    8     月    1     日
                                書記官  戴仲敏